【裁判字號】    89,訴,1648
【裁判日期】    900323
【裁判案由】    偽造文書等
【裁判全文】
臺灣板橋地方法院刑事判決                        八十九年度訴字第一六四八號
    公  訴  人  臺灣板橋地方法院檢察署檢察官
    被      告  乙○○
右列被告因偽造文書等案件，經檢察官提起公訴（八十九年度偵字第一四二二Ｏ號）
，本院判決如左：
    主  文
乙○○行使偽造私文書，足以生損害於他人，處有期徒刑陸月，如易科罰金，以參佰
元折算壹日，緩刑參年。
    事  實
一、乙○○於民國八十七年三月五日，在位於台北縣蘆洲市○○路一五四巷十六弄六
    四號之重虹有限公司召集民間互助會，自任會首，每會為新台幣（下同）三萬元
    ，共計有三十一會，丙○○原先加入一會，嗣後因「安琪」該會於開標之數會後
    決定退會，丙○○同意頂替「安琪」該會，共計參加二會。詎乙○○竟意圖為自
    己不法之所有，於八十七年九月五日利用丙○○未到場參加投標之便，在上開重
    虹有限公司，於空白標單上填寫「安琪、7500元」（起訴書誤載為填寫丙○○名
    義），冒用丙○○取得「安琪」該會之權利參與投標，並於該次得標，足生損害
    於丙○○及其他活會會員，再向其他會員佯稱該會係由丙○○得標，另向丙○○
    佯稱係不詳會員得標，使丙○○及其他活會會員陷於錯誤，各交付二萬二千五百
    元之會款予乙○○。嗣於八十八年五月五日乙○○宣布停標後丙○○向其他會員
    查詢後，始知上情。
二、案經乙○○訴由臺灣板橋地方法院檢察署檢察官偵查起訴。
    理  由
一、訊據被告乙○○固坦承有於上開時地以「安琪」名義填寫七千五百元金額之標單
    參與投標並且得標之事實，惟矢口否認有何詐欺、偽造文書犯行，辯稱：伊先生
    告稱丙○○同意借標，伊並無詐欺或偽造文書犯行云云。經查，右揭事實迭據告
    訴人丙○○於偵查及本院調查、審理中指述綦詳，且證人甲○○於偵查中具結證
    稱：「會首有向我說丙○○在起會後第七會得標，... 是七千五百元」等語（參
    見台灣板橋地方法院檢察署八十九年度他字第二ＯＯ一號案卷第十八頁正面），
    顯見被告確實向其他會員告稱該會係丙○○得標。此外，告訴人並提出其本人及
    其他會員紀錄之會單各一紙，告訴人之會單上，八十七年九月五日之得標者，係
    「編號十五號、東厲、七千五百元」，而其他會員之會單上，八十七年九月五日
    之得標者則記載為「編號二十六號、安琪、七千五百元」，有會單二紙在卷足稽
    （附於同上案卷第八、九頁），倘若告訴人確有同意將互助會借予被告投標，則
    何以告訴人與其他會員之得標會員紀錄會有不同？顯見被告辯稱：係告訴人丙○
    ○同意借標云云，應係卸責之詞，不足採信。綜上所述，本件事證明確，被告乙
    ○○犯行堪以認定。
二、按在紙上之文字、符號，依習慣或特約，足以為表示其用意之證明者，即為刑法
    第二百二十條所規定之準文書。書有一定金額但未載明「標單」字樣之白紙，若
    於互助會投標時、地持以出示競標，標單上縱未記載投標人全名，而係記載綽號
    、別名，若使在場會員能辨識該標單係何人之標會單而不至混淆，依民間互助會
    之習慣，即表示該會員欲以該金額為利息競標，該標單係前揭條文所規定之準文
    書。本件被告書寫金額、被冒標者之別名（安琪）之白紙，於投標日、時置於投
    標處所，且依一定順序排列於其他競標紙張之列，事後復向其他會員表示「安琪
    」該會即告訴人丙○○之會，足以使在場會員得辨識為何人之標會單，自是準文
    書。核被告偽造「安琪」投標單冒標並收取會款，所為係犯刑法第二百二十條、
    第二百十條、第二百十六條、第三百三十九條第一項之罪。又被告偽造文書後，
    復持之行使，其偽造之低度行為為行使之高度行為所吸收，不另論罪。其該次冒
    名標取會款，對多數活會會員詐取會款，均係一行為觸犯數相同詐欺罪名，而有
    想像競合犯之適用。再被告所犯上開詐欺取財罪，行使偽造私文書罪之間，有方
    法結果之牽連關係，應從一重之行使偽造私文書罪論處。爰審酌被告犯罪之動機
    、目的、手段及所造成危害，犯罪後已與被害人乙○○達成和解，態度尚稱良好
    等一切情狀，處如主文所示之刑，並依刑法第二條第一項前段、第四十一條第一
    項之規定，諭知易科罰金之折算標準，以資懲儆。又查，被告前未曾受有期徒刑
    以上刑之宣告，有台灣高等法院檢察署刑案紀錄簡覆表一件在卷可稽，其因一時
    失慮，偶罹刑典，事後深具悔意，已與告訴人達成和解，告訴人亦表示願意給被
    告一次機會，經此刑之宣告後，應知警惕而無再犯之虞，本院因認暫不執行其刑
    為當，予以宣告緩刑三年，用啟自新。至被告所偽造之標單，已於行使後丟棄而
    滅失，業據其供明在卷，爰不另為沒收之諭知，附此敘明。
據上論斷，應依刑事訴訟法第二百九十九條第一項前段，刑法第二百十六條、第二百
十條、第二百二十條、第三百三十九條第一項、第五十五條、第二條第一項前段、第
四十一條第一項、第七十四條第一款罰金罰鍰提高標準條例第一條前段、第二條，判
決如主文。
本案經檢察官鄧媛到庭執行職務
中      華      民      國      九十      年      三    月    二十三    日
      臺灣板橋地方法院刑事第三庭
                                          法  官  連育群
右正本證明與原本無異。
如不服本判決，應於判決送達後十日內，向本院提出上訴狀。
                                          書記官  蘇恩慶
中      華      民      國      九十      年      三    月    二十三    日
附錄論罪法條
刑法第三百三十九條
意圖為自己或第三人不法之所有，以詐術使人將本人或第三人之物交付者，處五年以
下有期徒刑、拘役或科或併科一千元以下罰金。
以前項方法得財產上不法之利益或使第三人得之者亦同。
前二項之未遂犯罰之。
刑法第二百十六條
行使第二百十條至第二百十五條之文書者，依偽造、變造文書或登載不實事項或使登
載不實事項之規定處斷。
刑法第二百二十條
在紙上或物品上之文字、符號，依習慣或特約，足以為表示其用意之證明者，關於本
章之罪，以文書論。
刑法第二百十條
偽造、變造私文書，足以生損害於公眾或他人者，處五年以下有期徒刑。


司法院資訊處製作；財團法人民間司法改革基金會備份。
